【裁判字號】    97,交聲,769
【裁判日期】    970805
【裁判案由】    聲明異議
【裁判全文】
臺灣高雄地方法院交通事件裁定         97年度交聲字第769號
原處分機關  高雄市政府交通局
異  議  人
即受處分人  乙○○
上列異議人因違反道路交通管理處罰條例案件，對於民國97年3
月28日高雄市政府交通局高市交裁字第裁32-B00000000號之裁決
處分，聲明異議，本院裁定如下：
    主  文
原處分撤銷。
乙○○不罰。
    理  由
一、原處分意旨略以：異議人即受處分人乙○○於民國97年1 月
    24日下午6 時25分許，駕駛牌照號碼CUV-086 號機車行經建
    國二路151 巷口違規闖紅燈，遭當時在場執行勤務員警甲○○攔檢，以其違反道路交通管理處罰條例第53條第1 項之規
    定，當場製單舉發，嗣經裁決異議人罰鍰新臺幣（下同）
    2,700 元，並依同條例第63條第1 項規定記違規點數3 點等
    情。
二、按法院受理交通事件，準用刑事訴訟法之規定，道路交通管
    理處罰條例第89條前段定有明文，是刑事訴訟法第154 條第
    2 項「犯罪事實應依證據認定之，無證據不得認定犯罪事實
    」之規定及最高法院40年台上字第86號判例所揭示「事實之
    認定，應憑證據，如未能發現相當證據，或證據不足以證明
    ，自不能以推測或擬制之方法，為裁判基礎」之旨，於法院
    審理行為人違反道路交通管理處罰條例案件時，自有其適用
    。
三、異議人於本院調查時堅決否認有何上開違規情事，辯稱：當
    日在臺中成功嶺當兵，並未騎車經過該路口，且舉發單上之
    簽名亦非本人字跡等語。經查：
（一）警員甲○○於上揭時地因執行交通違規攔檢勤務，發現上
      開機車駕駛人有違規闖紅燈之情事，經攔檢後依法製單舉
      發，並經自稱「乙○○」之人簽名收受罰單，嗣經原處分
      機關據以裁罰等情，固有違反道路交通管理事件通知單、
      上開機車車籍查詢資料、裁決書及送達證書等附卷可參。
（二）惟異議人到庭堅稱上開違規舉發時間並未在場，係在成功
      嶺當兵等語，並提出內政部役政署替代役訓練班證明書，
      載明97年1 月24日確在成功嶺接受替代役軍事基礎訓練，
      有該證明書1 紙存卷為憑。又上開違規之牌照號碼CUV-08
      6 號重型機車，車主為家園機車行，於96年12月25日曾以
      附條件買賣方式售與丙○○之男子，然丙○○未依約繳納
      車款，電話亦無法聯繫，嗣經高雄市政府三民第一分局長
      明派出所於97年2 月28日發現該機車遭丟棄在建國路與民
      族路交岔路口附近，方通知家園機車行職員劭彥榮前往領
      取，目前該機車已另出售他人等情，業經證人劭彥榮於警
      詢時證述明確，此有卷內本院函請高雄縣政府警察局鳳山
      分局查訪證人劭彥榮之警詢筆錄可按，並有劭彥榮所提出
      該切結書、機車附條件買賣點交合約書、動產擔保附條件
      買賣契約書附卷可稽。則本件違規時間，該機車實際使用
      人形式上應為該丙○○之人無誤。
（三）復查本件違規舉發經過，該駕駛人並未攜帶身分證，警員
      甲○○係核對其駕駛執照後據以製單舉發一節，固於異議
      人向高雄市政府警察局三民第一分局陳述意見時，由舉發
      員警甲○○以書面陳述歷歷，此有該分局97年3 月26日之
      書函暨甲○○警員所出具之交通違規陳情案件簽見單各1
      紙在卷可查。惟該自稱「乙○○」雖當場在違規舉發通知
      單「收受通知聯者簽章」欄簽名收受，但就該舉發通知單
      上「乙○○」之簽名與異議人在違規陳述單、聲明異議狀
      及本院調查筆錄上「乙○○」之簽名核對比較結果，無論
      其書寫之運筆方式、筆力輕重、筆順、勾勒、字體型態及
      神韻等項，均有顯著差異，容非出自同一人之筆跡。據此
      觀之，異議人顯有遭他人冒用資料並於違規舉發通知單上
      簽名之高度可能。是異議人辯稱並非上揭違規時地駕駛機
      車之人，確有相當憑據，應值採信。
四、綜上所述，本件依卷存各項證據及本院調查結果，尚不能證
    明異議人有於上揭時地駕駛機車違規闖越紅燈之事實。原舉
    發單位於異議人已明確提供足堪查證之不在場資料而為陳述
    時，仍未為必要之查證，不無輕忽，原處分機關不察，遽對
    異議人裁罰，顯有未洽。從而，異議人不服本件裁決，提起
    聲明異議，為有理由，本院自應撤銷原處分，改諭知異議人
    不罰，以資適法。至本件該違規舉發通知單上「收受通知者
    簽章」欄內「乙○○」之簽名疑遭冒用，涉有偽造文書罪嫌
    ，本院則依職權告發，並移送臺灣高雄地方法院檢察署檢察
    官為適法之處理，附此敘明。
五、據上論斷，應依道路交通案件處理辦法第20條前段，裁定如
    主文。
中    華    民    國    97    年    8    月    5     日
                  交通法庭    法  官  李嘉益
以上正本證明與原本無異。
如不服本裁定，應於收受送達後5 日內向本院提出抗告狀。
中    華    民    國    97    年    8     月    6     日
                              書記官  郭南宏


司法院資訊處製作；財團法人民間司法改革基金會備份。
